【裁判字號】    99,上易,345
【裁判日期】    990817
【裁判案由】    返還消費借貸款
【裁判全文】
臺灣高等法院民事判決                 99年度上易字第345號
上  訴  人  乙○(台灣)商業銀行股份有限公司
法定代理人  甲○○
訴訟代理人  張淳茵律師
被上訴人    丙○○
上列當事人間請求返還消費借貸款事件，上訴人對於中華民國99
年3月2日臺灣板橋地方法院98年度訴字第2819號第一審判決提起
上訴，經本院於99年8月3日言詞辯論終結，判決如下：
    主      文
原判決關於駁回上訴人後開第二項之訴部分，及命上訴人負擔訴
訟費用之裁判均廢棄。
被上訴人應與游銘輝連帶給付上訴人新台幣捌拾肆萬貳仟零肆元
，及其中新台幣捌拾參萬捌仟壹佰參拾元自民國九十八年十月八
日起至清償日止，按年息百分之二十計算之利息。
第一審訴訟費用關於命上訴人負擔部分及第二審訴訟費用，由被
上訴人負擔。
    事實及理由
一、本件上訴人未於言詞辯論期日到場，核無民事訴訟法第386
    條所列各款情形，爰依被上訴人之聲請，由其一造辯論而為
    判決。
二、上訴人主張：原審共同被告游銘輝及被上訴人於民國（下同
    ）90年4月13日分別向上訴人申領威士信用卡正卡（卡號：0
    000000000000000，下稱系爭正卡）及附卡（卡號：0000000
    000000000，下稱系爭附卡），約定依兩造所簽訂之信用卡
    契約（下稱系爭契約）內容消費及清償。詎游銘輝自97年12
    月7日起即未依約繳款，尚欠本息新台幣（下同）842,004元
    （其中本金為838,130元）迄未清償，依系爭契約第22條約
    定，所有未到期之債務視為全部到期。又依系爭契約第3條
    約定，主卡、附卡持有人就全部帳款應連帶負責，爰請求游
    銘輝及被上訴人連帶如數清償等語。原審為上訴人一部勝訴
    、一部敗訴之判決，判命游銘輝應給付上訴人842,004元，
    及其中838,130元自98年10月8日起至清償日止，按年息20%
    計算之利息，並駁回上訴人對於被上訴人之請求。上訴人就
    其敗訴部分不服，提起上訴，並聲明：(一)原判決關於駁回上
    訴人後開第(二)項之訴部分廢棄。(二)被上訴人應與游銘輝連帶
    給付上訴人842,004元，及其中838,130元自98年10月8日起
    至清償日止，按年息20%計算之利息。
三、被上訴人則以：其未向上訴人申辦任何信用卡或貸款，系爭
    附卡係游銘輝向上訴人申辦系爭正卡時所同時申請之附卡，
    而使用系爭正卡及附卡所生債務均應由游銘輝負擔，此為上
    訴人於核卡時所同意。又系爭契約係定型化契約，上訴人於
    游銘輝簽訂系爭契約之前，並未給予30日之審閱期，故游銘
    輝不知系爭契約有關正卡及附卡持有人應就全部帳款連帶負
    責之約定，故此項約定應不構成系爭契約之內容。故上訴人
    對被上訴人所為本件請求，顯屬無據等語，資為抗辯。原審
    就此部分為被上訴人勝訴之判決，被上訴人對於上訴人之上
    訴則聲明駁回上訴。
四、上訴人主張被上訴人向其申領系爭附卡使用，就系爭正卡及
    附卡所生全部帳款應連帶負清償之責等語；惟為被上訴人所
    否認，並以前詞置辯。經查：
  (一)依上訴人提出之信用卡申請書所示，其中「正卡申請人親筆
    簽名」欄有游銘輝之簽名，「附卡申請人親筆簽名」欄及「
    附卡申請人姓名」欄則均書寫被上訴人之姓名，另於「正卡
    代理附卡申請人申請附卡簽名欄」後「代理人（即正卡申請
    人）親筆簽名」欄復有游銘輝之簽名（見原審卷第53頁、本
    院卷第27頁），而上開申請書後並附有被上訴人之身分證影
    本（見本院卷第28頁）。又被上訴人確有持用系爭附卡，且
    被上訴人向訴外人遠傳電信股份有限公司（下稱遠傳電信公
    司）申辦之行動電話，自申辦後數年內均係以系爭附卡自動
    轉帳扣款以繳納電信費用，亦有信用卡月結單、遠傳電信公
    司99年6月12日遠傳（企營）字第0991061787號函附用戶資
    料及自動轉帳通知書可稽（見本院卷第8至14、38至40頁）
    ，且為被上訴人所自認（見原審卷第21頁、本院卷第35頁背
    面、45頁）；復據被上訴人陳稱：其於91年間出國前，因游
    銘輝告知欲申辦信用卡予被上訴人使用，被上訴人乃交付身
    分證影本予游銘輝，並持用系爭附卡等語（見本院卷第46頁
    ）。則綜合上開事證，堪認被上訴人同意由游銘輝代理與上
    訴人簽訂系爭契約，並向上訴人請領系爭附卡使用。
  (二)按代理人於代理權限內，以本人名義所為之意思表示，直接
    對本人發生效力，民法第103條第1項定有明文。被上訴人既
    同意由游銘輝代理簽訂系爭契約，而向上訴人請領系爭附卡
    使用，依前揭規定，系爭契約關於被上訴人部分，自直接對
    被上訴人發生效力。又按信用卡業務機構管理辦法第42條第
    3項固規定：「發卡機構不得於信用卡申請書中，以『正卡
    申請人代理附卡申請人簽名申請附卡』之方式受理附卡申請
    」。惟查系爭契約係於90年4月13日簽訂，而信用卡業務機
    構管理辦法第42條係於99年2月2日修正時所增訂，故系爭契
    約之簽訂自無上開規定之適用。被上訴人執此抗辯系爭契約
    之效力不及於被上訴人云云，自不足取。
  (三)依系爭契約第3條約定：「同意乙○銀行以本人名義開設信
    用卡帳戶及遵守隨卡附上之信用卡約定條款，並同意正、附
    卡持卡人連帶負責該帳戶之正卡或附卡所發生之一切帳款」
    （見原審卷第53頁），依此規定，被上訴人就系爭正卡及附
    卡所生帳款，自應連帶負清償責任。被上訴人雖抗辯系爭契
    約係屬定型化契約，上訴人於游銘輝簽訂系爭契約之前，並
    未給予30日審閱期，故游銘輝不知有上開連帶責任約定，依
    消費者保護法第11條之1規定，上開約定不構成系爭契約之
    內容等語。按企業經營者與消費者訂立定型化契約前，應有
    30日以內之合理期間，供消費者審閱全部條款內容；違反前
    項規定者，其條款不構成契約之內容，但消費者得主張該條
    款仍構成契約之內容，消費者保護法第11條之1第1項、第2
    項固定有明文。惟查此條規定係系爭契約簽訂後之92年1月
    22日修正時所增訂，並無溯及效力，是上訴人於游銘輝簽訂
    系爭契約前縱未提供30日以內之合理期間供游銘輝審閱，系
    爭契約之效力亦不因此而受影響。被上訴人雖又抗辯上訴人
    於核卡時，已同意就系爭正卡及附卡所生帳款均由游銘輝負
    責清償等語，惟為上訴人所否認，而被上訴人就此並未舉證
    以實其說，是被上訴人所為此部分抗辯，亦無足取。
  (四)上訴人主張游銘輝持用系爭正卡簽帳消費，自97年12月7日
    起即未依約繳款，積欠本息合計842,004元（其中本金為838
    ,130元），此為游銘輝在原審所不爭執（見原審卷第31頁）
    ，堪信為真實。又依信用卡約定條款第15條第3項約定：「
    各筆循環信用利息之計算，係將每筆得計入循環信用本金之
    帳款，自各筆帳款入帳日起，就該帳款之餘額以年息百分之
    二十計算至該筆帳款結清之日止」（見本院卷第48頁），則
    上訴人請求被上訴人清償842,004元，自就其中本金838,130
    元請求被上訴人給付自98年10月8日起至清償日止，按年息
    20%計算之利息，洵屬有據。
五、綜上所述，上訴人依系爭契約之約定，請求被上訴人與游銘
    輝連帶給付842,004元，及其中838,130元自98年10月8日起
    至清償日止，按年息20%計算之利息，為有理由，應予准許
    。從而，原審就此部分所為上訴人敗訴之判決，自有未合，
    上訴意旨指摘原判決此部分不當，求予廢棄改判，為有理由
    ，應予准許。
六、至兩造其餘之攻擊或防禦方法及未經援用之證據，經本院斟
    酌後，認為均不足以影響本判決之結果，自無逐一詳予論駁
    之必要。附此敘明。
七、據上論結，本件上訴為有理由，依民事訴訟法第450條、第
    463條、第385條第1項前段、第78條，判決如主文。
中    華    民    國    99    年    8     月    17    日
                    民事第四庭
                        審判長法  官  張劍男
                              法  官  陳靜芬
                              法  官  彭昭芬
正本係照原本作成。
不得上訴。
中    華    民    國    99    年    8     月    18    日
                              書記官  丁華平

司法院資訊處製作；財團法人民間司法改革基金會備份。
